臺灣高雄地方法院刑事判決　　　　　　　　　　　　　　　九十年度簡字第四七號
　　公　訴　人　臺灣高雄地方法院檢察署檢察官
　　被　　　告　甲○○○
右列被告因偽造文書等案件，經檢察官提起公訴（九十年度偵字第一０二八０號），
本院認得以簡易判決處刑，本院判決如左：
    主    文
甲○○○意圖為自己不法之所有，以詐術使人將本人之物交付，處有期徒刑陸月，如
易科罰金，以佰元折算壹日，緩刑年。
    事    實
一、甲○○○為詮勇有限公司（以下簡稱詮勇公司）承攬高雄市○○○路「龍鎂二十
    代工程」工地領班，明知林秋蘭於民國八十七年間並未受僱在該地擔任模板工人
    、支領薪資新臺幣（下同）三十萬元，竟意圖為自己不法之所有，於八十八年間
    某日，在不詳處所以五千元之代價購得林秋蘭身分資料，填具林秋蘭擔任該工地
    板模工人、全年工時等內容不實之薪資表後，向詮勇公司支領薪資三十萬元，使
    詮勇公司陷於錯誤，誤認確有林秋蘭在該處工作而支付三十萬元薪資，並由不知
    情之詮勇公司會計製成各類所得扣繳暨免扣繳憑單，向稅捐機關提出申報，致林
    秋蘭遭稅捐機關課徵所得稅，足以生損害於林秋蘭及稅捐稽徵機關對於稅捐稽徵
    之正確性。
二、案經林邱蘭訴由臺灣高雄地方法院檢察署檢察官偵查起訴，經本院認宜以簡易判
    決處刑。
    理     由
一、按刑事訴訟法第四百四十九條第一項規定之案件，檢察官依通常程序起訴，經法
    院訊問，被告自白犯罪，認為宜以簡易判決處刑者，得不經通常審判程序，逕以
    簡易判決處刑；又依此簡易判決所科之刑以宣告緩刑、得易科罰金之有期徒刑及
    拘易或罰金為限。刑事訴訟法第四百四十九條第二項、第三項分別定有明文。查
    本件被告雖經公訴人依通常程序起訴，由本院依通常程序審理（本院九十年度訴
    字第一八０三號），然經本院訊問被告後，認本件被告合於以簡易判決處刑之要
    件，依前述刑事訴訟法之規定，得不經通常審判程序，對被告逕以簡易判決處刑
    ，本件爰依簡易判決程序審理，合先敘明。
二、訊據被告甲○○○對於右揭事實均坦承不諱，核與證人林秋蘭、詮勇公司負責人
    吳瑞芳、財政部高雄市國稅局財高國稅法字第八九０五四七０三號移送函指述情
    節及各類所得扣繳暨免扣繳憑單、營利事業所得稅核定通知書、薪資表、工程價
    目表、薪資計算字條所載相符，事證明確，被告犯行已堪認定，應依法論科。
三、按薪（工）資表如經受僱人簽名或蓋章，性質上係受僱人用以表示領訖薪資之證
    明，屬私文書之一種；若未經受僱人簽名或蓋章，則不能據以認定受僱人有領訖
    薪資之表示，性質上僅屬薪資表制作人業務上所做成之文書。本件被告明知林秋
    蘭於八十七年間並未受僱在詮勇公司位於高雄市○○○路之「龍鎂二十代工程」
    工地擔任模板工人、支領薪資三十萬元，竟藉擔任詮勇公司工地領班機會，意圖
    為自己不法之所有，以五千元之代價取得林秋蘭身分資料後，填具林秋蘭擔任該
    工地板模工人、全年工時等內容不實之薪資表，向詮勇公司支領薪資三十萬元，
    致詮勇公司陷於錯誤，誤認確有工人林秋蘭在該工地工作而支付三十萬元薪資，
    並致林秋蘭遭稅捐機關課徵所得稅，足以生損害於林秋蘭及稅捐機關對於稅捐稽
    徵之正確性，核其所為，係犯刑法第二百十六條、第二百十五條之行使業務上登
    載不實文書罪、第三百三十九條第一項詐欺取財罪。被告所犯上開行使業務上登
    載不實文書罪、詐欺取財罪二罪間，有方法結果、目的手段之牽連關係，依刑法
    第五十五條後段之規定，應從較重之詐欺取財罪處斷。公訴人漏未審及該薪資表
    為被告業務上製作之文書，認被告係偽造一般私文書，並漏未論列被告涉犯刑法
    第三百三十九條第一項詐欺取財罪，惟其基本事實同一，且被告之詐欺取財犯行
    與行使業務登載不實文書罪犯行間，有方法結果、目的手段之牽連關係，為裁判
    上一罪，依審判不可分原則，應為起訴效力所及，本院自均應予以審理，並變更
    起訴法條。爰審酌被告僅有賭博前科、素行尚稱良好，有臺灣高等法院被告全國
    前案紀錄表、臺灣高雄地方法院檢察署刑案資料查註紀錄表附卷可稽，正值壯年
    竟以不法手段詐取金錢，所得金額不低，並致林秋蘭、詮勇公司及稅捐機關受有
    損害，然犯後坦承犯行、顯有悔意等一切情狀，量處無主文所示之刑。又刑法第
    四十一條已於九十年一月十日經總統公布施行，並於同年月十二日生效，該條規
    定：「犯最重本刑為五年以下有期徒刑之刑之罪，而受六個月以下有期徒刑或拘
    役之宣告，因身體、教育、職業、家庭之關係或其他正當事由，執行顯有困難者
    ，得以一元以上三元以下折算一日，易科罰金。但確因不執行所宣告之刑，難收
 矯正之效，或難以維持法秩序者，不在此限」、「併合處罰之數罪，均有前項情
    形，其應執行之刑逾六月者，亦同」；按行為後法律有變更者，適用裁判時之法
    律，刑法第二條第一項前段定有明文，而易服勞役及期間、數罪併罰之定執行刑
    、緩刑及易以訓誡、易科罰金各事項，均依新法，亦有最高法院二十四年七月總
    會決議（二）可資參照，是刑法第四十一條既業於九十年一月十日修正，並於同
    年月十二日生效，揆諸上揭法條規定及決議意旨，本件自應適用裁判時即修正後
    刑法第四十一條之規定，諭知易科罰金之折算標準，以資懲儆。再被告前未曾受
    有期徒刑以上刑之宣告，前已述及，其因一時失慮，偶罹刑典，經此刑之宣告後
    ，應知所警惕而無再犯之虞，本院因認暫不執行其刑為當，爰宣告緩刑三年，以
    啟自新。
四、公訴意旨另以：被告明知林秋蘭於八十七年間並未受僱在該地擔任模板工人、支
    領薪資三十萬元，竟以五千元之代價取得林秋蘭身分資料，填具林秋蘭擔任該工
    地板模工人、全年工時等內容不實之薪資表後，向詮勇公司支領薪資三十萬元，
    由詮勇公司製成各類所得扣繳暨免扣繳憑單，向稅捐機關提出申報，致林秋蘭遭
    稅捐機關課徵所得稅，並逃漏個人所得稅，因認被告另涉犯稅捐稽徵法第四十一
    條納稅義務人以其他不正當方法逃漏稅捐罪嫌。
（一）按納稅義務人以詐術或其他不正當方法逃漏稅捐者，處五年以下有期徒刑、拘
      役或科或併科新臺幣六萬元以下罰金，稅捐稽徵法第四十一條固有明文，然該
      規定並未罰及未遂，依刑法第二十五條「已著手於犯罪行為之實行而不遂者，
      為未遂犯；未遂犯之處罰，以有特別規定者，為限」之規定，要以納稅義務人
      確有因之逃漏稅捐，始得據以對行為人論罪科刑。
（二）而本件被告甲○○○於八十七年度之所得額，加計短報之三十萬元薪資收入，
      依法扣除免稅額、特別扣除額後之綜合所得淨額，仍未達起徵點，免納所得稅
      ，此經本院職權函查屬實，有財政部高雄市國稅局財高國稅審三字第九００四
      二六六五號覆函暨計算式在卷可考，是被告雖短報三十萬元之收入，仍未能因
      之逃漏個人稅捐，揆諸上開說明，依法自應為無罪之諭知，然公訴人認此部分
      與前揭論罪科刑部分有牽連犯之裁判上一罪關係，爰不另為無罪之諭知，併此
      敘明。
據上論斷，應依刑事訴訟法刑事訴訟法第四百四十九條第二項、第三項、第四百五十
四第二項、第四百五十五條之一第二項、第二百九十九條第一項前段、第三百條，刑
法第二百十六條、第二百十五條、第三百三十九條第一項、第五十五條、第二條第一
項但書、修正後第四十一條第一項、第七十四條第一款，罰金罰鍰提高標準條例第一
條前段、第二條，逕以簡易判決如主文。
中      華      民      國    九十一    年      七      月     十七     日
                                  臺灣高雄地方法院刑事第三庭
                                        法  官    洪  文  慧
右正本證明與原本無異。
如不服本判決，應於判決送達後十日內，向本院提出上訴狀。
                                        書記官    蔡  語  珊
中      華      民      國    九十一    年      七      月     十八     日
